【裁判字號】    99,上,667
【裁判日期】    991102
【裁判案由】    債務人異議之訴
【裁判全文】
臺灣高等法院民事判決                   99年度上字第667號
上  訴  人  乙○○
訴訟代理人  黃達元律師
複代理人    甲○○
被上訴人    丁○○
訴訟代理人  羅子武律師
            李志正律師
複代理人    簡啟煜律師
上列當事人間債務人異議之訴事件，上訴人對於中華民國99年5
月18日臺灣臺北地方法院99年度訴字第367號第一審判決提起上
訴，本院於99年10月19日言詞辯論終結，判決如下：
    主      文
上訴駁回。
第二審訴訟費用由上訴人負擔。
    事實及理由
一、上訴人之主張略以：
  (一)上訴人原起訴主張：被上訴人於民國98年6月19日執本院97
    年度上移調字第60號調解筆錄(下稱系爭調解筆錄)為執行名
    義，向台灣台北地方法院(下稱台北地院)民事執行處（案號
    ：98年度司執字第52627號，下稱系爭執行事件）聲請對上
    訴人所有之門牌號碼台北市○○○路○段524巷1弄16號6樓建
    物（下稱系爭建物）為強制執行，請求上訴人應將系爭建物
    騰空後點交予被上訴人。惟依系爭調解筆錄第2頁第7項之約
    定內容，被上訴人及參加調解人劉雅夫應於系爭調解筆錄簽
    訂後，具狀向台北地院刑事庭（97年度易字第3386號，下稱
    系爭刑事案件）表示已與參加調解人丙○○誤會冰釋達成和
    解。然系爭刑事案件判決全文並無隻字片語提及被上訴人或
    參加調解人劉雅夫有依系爭調解筆錄陳報和解之情，顯見被
    上訴人未依系爭調解筆錄各項條件為履行。現系爭刑事案件
    已於97年12月31日判決確定，被上訴人和參加調解人劉雅夫
    亦無從再履行陳報義務，自屬有妨礙債權人請求之事由發生
    。爰依強制執行法第14條第1項規定，提起本訴請求撤銷系
    爭執行事件之強制執行程序，並聲明：系爭執行事件就上訴
    人所有系爭建物所為之強制執行程序，應予撤銷。
  (二)上訴意旨略以：被上訴人於98年6月19日執系爭調解筆錄為
    執行名義，向原法院聲請就系爭建物為強制執行在案。惟訴
    外人丙○○未經上訴人授權與被上訴人簽署系爭調解筆錄，
    上訴人並未追認丙○○之無理代理，故系爭調解筆錄應屬無
    效，已向本院提起宣告調解無效之訴。爰依強制執行法第14
    條第1項之規定，請求就系爭執行事件之強制執行程序應予
    撤銷。
二、被上訴人則以：訴外人劉雅夫確有於系爭調解筆錄簽訂後翌
    日（即97年12月9日）具狀向原法院刑事庭呈遞對於丙○○
    之刑事撤回告訴狀，被上訴人已履行對待條件。又上訴人於
    調解筆錄之程序，除委任訴外人丙○○外，亦另有委任朱正
    剛律師、林憲同律師，其對達成調解應已知情，是上訴人主
    張調解應屬無效云云，應無理由等語，資為抗辯。
三、原審為上訴人敗訴之判決。上訴人不服提起上訴，並聲明：
    (一)原判決廢棄。(二)系爭執行事件就上訴人所有之系爭建物所
    為之強制執行程序，應予撤銷。被上訴人對於上訴則聲明：
    上訴駁回。
四、本件上訴人於原審主張被上訴人未履行系爭調解筆錄內容，
    提起債務人異議之訴，復以系爭調解無效為由，提起上訴，
    均如前述，被上訴人否認上訴人主張。本件爭點在一被上訴
    人有無依系爭調解筆錄第7項履行?二以系爭調解無效為由，
    提起債務人異議之訴有無理由?
五、爭點一部分：
    系爭調解筆錄記載：一、上訴人應於96年6月1日前將門牌號
    碼台北市○○○路○段524巷1弄16號6樓房屋騰空點交被上訴
    人…。七、被上訴人及參加調解人劉雅夫應於本調解筆錄簽
    訂後，具狀向台北地院刑事庭表示已與參加調解人丙○○誤
    會冰釋達成和解。關於系爭調解筆錄第7項部分，經查：
  (一)訴外人丙○○（即上訴人之配偶）因詐欺等案件經台北地院
    97年度易字第3386號刑事庭於97年12月31日判處有期徒刑六
    月，有該判決及本院職權調閱該刑事卷證查明屬實，訴外人
    丙○○不服刑事第一審判決提起上訴，嗣於98年3月17日具
    狀撤回上訴而確定（見本院98年度上易字第479號刑事卷第
    27至28頁），均堪以認定。
  (二)訴外人劉雅夫即上揭丙○○刑事案件之告訴人於兩造簽立系
    爭調解筆錄之翌日，即97年12月9日，撰寫「刑事撤回告訴
    狀」並遞予台北地院刑事庭，載明：「緣告訴人（指劉雅夫
    ）與被告（指丙○○）間之本刑事案件，雙方業已於台灣高
    等法院民事庭達成和解（案號：97年度重上第111號），告
    訴人經被告詳予解釋後雙方誤會已冰釋，故告訴人同意不再
    追究本刑事案件，…。」有該撤回告訴狀附卷可稽（見台北
    地院上開刑事卷第28頁），復為兩造所不爭執(本院卷第46頁
    背面)，足以採信。劉雅夫確已依約向法院告知已和解情事，
    該刑案之告訴人業已向法院遞狀表達與丙○○和解在案，堪
    謂業已履行系爭調解筆錄第七項之約定，被上訴人為劉雅夫
    之女友，非丙○○刑案之告訴人，上訴人聲稱被上訴人未履
    行云云，並非有理。
  (三)又系爭刑事案件非告訴乃論之罪，不生撤回效力，仍為實體
    判決，雖上開台北地院刑事判決理由及量刑，並未論及上開
    撤回告訴狀乙節，惟該案告訴人劉雅夫確已遞狀表達和解，
    不追究刑事責任，同前所述，已依系爭調解筆錄約定履行，
    上訴人持前開辯詞，謂被上訴人未履行云云，洵屬無理。
六、爭點二部分：
    按執行名義成立後，如有消滅或妨礙債權人請求之事由發生
    ，債務人得於強制執行程序終結前，向執行法院對債權人提
    起異議之訴。如以裁判為執行名義時，其為異議原因之事實
    發生在前訴訟言詞辯論終結後者，亦得主張之。強制執行法
    第十四條第一項定有明文。又調解成立與和解有同一效力，
    和解成立則與確定判決效力相同。民事訴訟法第四百十六條
    第一項、第三百八十條第一項有明文可參。故調解成立與判
    決均有實質確定力，依強制執行法第十四條第一項規定提起
    債務異議之訴，需異議原因之事實，發生於調解成立後為限
    。
  (一)查本件上訴人於原審主張系爭調解筆錄之條件未履行，有妨
    礙被上訴人之請求事由，業如前述，於上訴程序改稱系爭調
    解筆錄無效，主張之事實雖有不同，係攻擊防禦方法不一，
    惟訴訟標的係排除強制執行之異議權則無二致，允其主張，
    合先說明。
  (二)又「鄉鎮市（區）調解委員會依鄉鎮市調解條例成立之民事
    調解，如經送由管轄法院核定者，依同條例第二十四條第二
    項前段規定，即與民事確定判決有同一之效力。又此類調解
    ，若有得撤銷之原因，依同條例第二十六條第一項規定，當
    事人得向原核定法院提起撤銷調解之訴。當事人欲求救濟，
    即應循此方法為之。本件兩造之調解，就令有上訴人所云得
    撤銷之原因，在未訴經法院判決確定予以撤銷以前，被上訴
    人仍得據為執行名義，聲請強制執行，上訴人殊不得以該項
    調解，已經其聲明撤銷為由，而依強制執行法第十四條規定
    ，對之提起債務人異議之訴。」最高法院七十四年度台上字
    第二七一三號判決參照。據此，關於宣告調解無效、不成立
    或撤銷之訴確定前，系爭調解筆錄不失其效力，上訴人主張
    其配偶丙○○未得授權，無權代理上訴人與被上訴人為系爭
    調解筆錄之合意，系爭調解筆錄非有效力，請求撤銷系爭執
    行事件就上訴人所有之系爭建物之強制執行程序云云，係以
    執行名義本身即執行名義成立時而非成立後之原因事實，提
    起本件債務人異議之訴，參諸上開最高法院判決意旨，自難
    謂合，為無理由，應予駁回。
七、綜上所述，被上訴人業依系爭調解筆錄第七項履行，且系爭
    調解筆錄之效力爭執，非執行名義成立後，消滅或妨礙債權
    人請求之事由。從而，上訴人所為本件債務異議之訴，核非
    有理，不應准許。
八、上訴人另主張於前揭宣告調解無效之訴確定前，請求裁定停
    止本件訴訟程序云云，惟被上訴人不認同。然宣告調解無效
    之訴係停止強制執行之原因，非停止訴訟程序之事由，參強
    制執行法第十八條第二項自明。本院認無裁定停止本件訴訟
    程序之必要，附予說明。
九、本件事件已臻明確，兩造其餘攻擊、防禦方法，及立證，經
    審酌後，認與本件判決結果不生影響，不一一論述，並予述
    明。
十、據上論結，本件上訴為無理由，依民事訴訟法第449條第1項
    、第78條，判決如主文。
中    華    民    國    99    年    11    月    2     日
                    民事第十三庭
                        審判長法  官  林金村
                              法  官  王麗莉
                              法  官  周祖民
正本係照原本作成。
如不服本判決，應於收受送達後20日內向本院提出上訴書狀，其
未表明上訴理由者，應於提出上訴後20日內向本院補提理由書狀
（均須按他造當事人之人數附繕本）上訴時應提出委任律師或具
有律師資格之人之委任狀；委任有律師資格者，另應附具律師資
格證書及釋明委任人與受任人有民事訴訟法第466條之1第1項但
書或第2項（詳附註）所定關係之釋明文書影本。如委任律師提
起上訴者，應一併繳納上訴審裁判費。
中    華    民    國    99    年    11    月    3     日
                              書記官  蕭進忠
附註：
民事訴訟法第466條之1（第1項、第2項）：
對於第二審判決上訴，上訴人應委任律師為訴訟代理人。但上訴
人或其他法定代理人具有律師資格者，不在此限。
上訴人之配偶、三親等內之血親、二親等內之姻親，或上訴人為
法人、中央或地方機關時，其所屬專任人員具有律師資格並經法
院認為適當者，亦得為第三審訴訟代理人。

司法院資訊處製作；財團法人民間司法改革基金會備份。
